臺灣高等法院民事判決
110年度上易字第327號
上  訴  人  順益汽車股份有限公司

法定代理人  吳銘祥
訴訟代理人  白浩廷
被 上訴 人  王家曨
訴訟代理人  黃暖琇律師
上列當事人間債務人異議之訴事件，上訴人對於中華民國110年1
月29日臺灣臺北地方法院109年度訴字第6523號第一審判決提起
上訴，被上訴人追加備位之訴，本院於110年7月20日言詞辯論終
結，判決如下：
    主      文
上訴駁回。
第二審訴訟費用由上訴人負擔。
    事實及理由
請求之基礎事實同一者，得於第二審為訴之追加，此觀民事訴
  訟法第446條第1項、第255條第1項第2款規定自明。被上訴人
  於本院追加備位之訴，以抵銷抗辯為異議之訴事由，其所主張
  之事實與原訴基礎事實同一，應予准許。
被上訴人主張：上訴人於民國109年8月6日持本院107年度司執
  字第124013號債權憑證（下稱系爭債權憑證）為執行名義，聲
  請強制執行伊對訴外人中華工程股份有限公司之薪資債權，經
  原審法院以109年度司執字第83883號強制執行事件（下稱系爭
  執行事件）受理。系爭債權憑證與伊有關部分，係由臺灣士林
  地方法院（下稱士林地院）97年度票字第4113號民事裁定（下
  稱系爭本票裁定）換發，而系爭本票裁定所示之本票發票日為
  97年2月26日、面額50萬元、到期日未載（下稱系爭本票），
  故伊對上訴人之票款請求權應於發票日起算3年即100年2月26
  日屆滿。惟上訴人遲至107年間始向法院聲請強制執行，其票
  款請求權已罹於消滅時效，且時效完成後不得重行起算，伊自
  得拒絕給付等情。爰依強制執行法第14條第1項規定，求為㈠撤
  銷系爭執行事件之強制執行程序；㈡命上訴人不得執系爭債權
  憑證對被上訴人為強制執行之判決（原審為上訴人敗訴之敗決
  ，其提起上訴）。被上訴人在本院追加備位之訴，主張：倘若
  上訴人抗辯本件有拋棄時效利益之事實可採，則以上訴人取回
  汽車材料零件之價額新臺幣（下同）15萬1488元部分，主張抵
  銷，備位聲明：系爭執行事件之強制執行程序於超過本金34萬
  8,512元及自97年5月16日起至清償日止按週年利率20%計算之
  利息部分，應予撤銷。
上訴人則以：被上訴人明知伊之系爭本票債權時效消滅，仍於1
  09年9月11日以電話向伊承認該債權，自屬拋棄時效利益，被
  上訴人不得再以時效完成拒絕給付；又伊已取得兩份執行名義
  ，以汽車零件抵充債務，係清償兩份執行名義全部債務，非僅
  清償系爭本票債務等語，資為抗辯。上訴聲明：㈠原判決廢棄
  ；㈡被上訴人在第一審之訴駁回。
上訴人前持被上訴人與勝烽企業有限公司（下稱勝烽公司）共
  同簽發發票日為97年2月26日、到期日未載之系爭本票，於97
  年2月26日取得系爭本票裁定，系爭本票請求權時效於100年2
  月26日屆滿；上訴人於107年11月29日持系爭本票裁定聲請對
  被上訴人及勝烽公司強制執行，執行無結果，經原法院換發系
  爭債權憑證；上訴人復於109年8月6日持系爭債權憑證聲請強
  制執行，系爭執行事件之執行法院發扣押命令，扣押被上訴人
  之薪資債權。被上訴人曾於109年9月11日向上訴人表示：「本
  票已過期」、「其實我要去打官司是可以打掉的」、「因為本
  票的話好像是每3年要再提一次債權證明」等語之事實，為兩
  造所不爭執（筆錄見本院卷第68頁），堪信為真正。被上訴人
  請求撤銷系爭執行事件之強制執行程序、上訴人不得執系爭債
  權憑證對其強制執行，為上訴人以上開情詞所拒。經查：
　㈠系爭本票請求權消滅時效已於100年2月26日完成。
　　1.按票據上之權利，對本票發票人自到期日起算；見票即付
      之本票，自發票日起算，3年間不行使，因時效而消滅；
      本票未載到期日者，視為見票即付，票據法第22條第1項
      前段、第120條第2項分別定有明文。又消滅時效因請求、
      承認、起訴而中斷；開始執行行為或聲請強制執行，與起
      訴有同一效力；時效中斷者，自中斷之事由終止時，重行
      起算；時效完成後，債務人得拒絕給付，復為民法第129 
      條第1項、第2項第5款、第137條第1項、第144條第1項所
      明定。時效完成後，債權人依原執行名義或債權憑證聲請
      法院再行強制執行，不生中斷時效或中斷事由終止重行起
      算時效之效力。
　　2.上訴人持系爭本票向原法院聲請對發票人勝烽公司及被上
      訴人，就面額50萬元，及自97年5月16日起至清償日止按
      週年利率20%計算之利息准予強制執行，經原法院97年5月
      19日以系爭本票裁定准許；上訴人再持系爭本票裁定及改
      名前臺灣板橋地方法院（下稱板橋地院）99年度司執字第
      112945號債權憑證（該債權憑證之原執行名義為板橋地院
      97年度促字第32844號支付命令及確定證明，債務人為勝
      烽公司），向原法院聲請對勝烽公司及被上訴人強制執行
      ，因執行無結果，經原法院於108年1月2日核發系爭債權
      憑證（系爭債權憑證所載執行名義有二：系爭本票裁定及
      板橋地院99年度司執字第112945號債權憑證)；嗣上訴人
      再於109年8月6日執系爭債權憑證聲請對被上訴人強制執
      行，經原法院以系爭執行事件受理等情，為兩造所不爭執
      ，並有109年8月6日民事聲請強制執行狀、執行命令、系
      爭債權憑證、系爭本票裁定及確定證明、系爭本票影本在
      卷可稽（見原審卷第11至22頁），復經本院調取原法院10
      7年度司執字第124013號、109年度司執字第83883號卷宗
      核閱無誤。系爭本票並無到期日之記載，視為見票即付；
      上訴人對被上訴人之票款請求權，自發票日97年2月26日
      起算3年間，於100年2月26日因時效而消滅；上訴人於時
      效完成後，再持載明系爭本票為執行名義之系爭債權憑證
      ，聲請強制執行，不生中斷時效或中斷事由終止重行起算
      時效之效力。
　㈡時效完成後，被上訴人並無拋棄時效利益之事實。
　　1.債務人於時效完成後所為之承認，無中斷時效可言，然既
      明知時效完成之事實而仍為承認行為，屬拋棄時效利益之
      默示意思表示。時效利益之拋棄係處分行為之一種，應由
      因時效受利益之人，對於時效完成受不利益之當事人，以
      意思表示為之。債務人於時效完成後對於債務所為之承認
      ，必須債務人明知時效完成，並有承認債權人權利之法效
      意思而為表示，始可認為其有拋棄時效利益之默示意思表
      示。又訴訟外和解程序係以債務存在為前提進行協商解決
      債務，但不能解為債務人於債務協商不成立時，有拋棄時
      效利益之意思，更不能解為此舉即為時效完成後之承認債
      務。
　　2.上訴人抗辯被上訴人已拋棄時效利益，係提出109年9月11
      日對話錄音譯文為證。經查，本件因上訴人先以系爭執行
      名義對被上訴人強制執行扣押薪資後，於109年9月間打電
      話至被上訴人任職公司找被上訴人，經公司人員轉知被上
      訴人，被上訴人回撥電話予上訴人詢問債務金額，其後上
      訴人於109年9月11日上午11時39分回電告知：「金額已經
      算出來了，算到這個月的話金額一共是174萬3,642元」，
      被上訴人表示：「這個沒得再商量？」，上訴人表示：「
      因為他們的想法不能虧錢，如果你有爭取的話，最後還的
      金錢也不會到170幾萬元」，被上訴人表示：「那...那個
      其實，看雙方能否各退一步啦，因為那個本票已經、其實
      有一段時間已經過期，其實這個我要去打官司其實是可以
      打掉的，只是覺得我覺得說這樣打我還要、花成本沒有意
      義，也不想這樣子賴掉。所以看能不能各退一步，我就把
      事情圓滿解決掉」、「好像本票的話，好像是每三年一次
      要再提一次債權證明嘛」，上訴人表示：「我看一下喔，
      本票裁定…（被上訴人：對啊）15年這邊，因為還有一份
      支付命令（被上訴人：喔），對啊應該是15年吧，3年的
      話應該是另外一個」，被上訴人表示：「對，本票的那張
      。」、「本金部分，就是50萬元嘛」、「那我就盡量看看
      能湊多少，也看公司那邊是否可以打個折體諒一下看能不
      能少一點，我盡力」，上訴人則以：「那看你這邊能湊得
      多少你再跟我講，我再幫你問問看」，有兩造對話錄音譯
      文及本院筆錄可稽（見原審卷51至54頁，本院卷第66、68
      頁），上開對話譯文中，被上訴人表示本票好像3年要再
      提一次債權證明，上訴人回以應該是15年後，被上訴人則
      未再質疑上訴人關於時效15年之說法，尚難認為被上訴人
      有「明知債權時效已消滅」之認知；又由上開譯文之前後
      文脈絡可知，被上訴人告知上訴人金額為174萬3,642元，
      上訴人詢問是否得再商量後，上訴人表示被上訴人有爭取
      的話，最後還的金額不會到170幾萬後，被上訴人方提及
      本票已過期、各退一步，最後被上訴人表示盡量看能湊多
      少、看上訴人是否可打折、少一點，上訴人表示看被上訴
      人能湊多少再問問看後結束通話，顯然被上訴人在對話中
      提及本票已過期，是為爭取協商而為要約試探，僅為協商
      中所為之陳述，並無承認上訴人權利之法效意思，亦無從
      遽認被上訴人已拋棄時效之利益。
　　3.本件兩造以債務存在為前提進行上開協商解決債務，但不
      能解為被上訴人於債務協商不成立時，有拋棄時效利益之
      意思，更不能解為此舉即為時效完成後之承認債務。依上
      開對話錄音譯文觀之，無從認定被上訴人明知時效完成，
      亦難認被上訴人有承認上訴人權利之法效意思，故不能認
      為被上訴人有拋棄時效利益之默示意思表示。
　㈢上訴人之本票票款請求權已罹於消滅時效，系爭執行程序應
    予撤銷，上訴人不得執系爭債權憑證對被上訴人強制執行。
　　1.執行名義成立後，如有消滅或妨礙債權人請求之事由發生
      ，債務人得於強制執程序終結前，向執行法院對債權人提
      起異議之訴，強制執行法第14條第1項前段定有明文。可
      知債務人有消滅或妨礙債權人請求之事由，得於強制執行
      程序終結前，對債權人提起異議之訴，而撤銷以該判決為
      執行名義之強制執行程序。
　　2.上訴人之系爭本票票款請求權已罹於消滅時效，被上訴人
      依法得拒絕給付，則其主張系爭執行名義有此消滅上訴人
      請求之事由，據以請求撤銷系爭執行程序，並命上訴人不
      得執系爭債權憑證對被上訴人強制執行，均屬有據。（本
      件僅就系爭債權憑證被上訴人部分為審理，至勝烽公司部
      分不在本件審理範圍）
綜上所述，被上訴人依強制執行法第14條第1項規定，求為撤銷
  系爭執行事件對其所為之強制執行程序，及命上訴人不得執系
  爭債權憑證對其為強制執行之判決，為有理由，應予准許。原
  審為上訴人敗訴之判決，並無不合。上訴論旨指摘原判決不當
  ，求予廢棄改判，為無理由，應駁回上訴。上訴人抗辯被上訴
  人拋棄時效利益為不可採，故被上訴人追加備位之訴部分毋庸
  裁判。
本件事證已臻明確，兩造其餘之攻擊或防禦方法及所用之證據
  ，經本院斟酌後，認為均不足以影響本判決之結果，爰不逐一
  論列，併此敘明。
據上論結，本件上訴為無理由，依民事訴訟法第449條第1項、
  第78條，判決如主文。
中　　華　　民　　國　　110 　年　　8 　　月　　3 　　日
                  民事第十八庭  
                      審判長法  官  黃明發
                            法  官  林政佑
                            法  官  周美雲
                           
正本係照原本作成。
不得上訴。
中　　華　　民　　國　　110 　年　　8 　　月　　5 　　日

　　　　　　　　　　　　　　書記官  呂  筑